臺灣高等法院民事判決
110年度上易字第374號
上  訴  人  林美玉  
訴訟代理人  陳詩文律師                  
            林羿樺律師                    
            劉宜昇律師                      
被上訴人    許心瑜  

訴訟代理人  謝明訓律師(法扶律師)
上列當事人間請求損害賠償事件，上訴人對於中華民國110年1月
6日臺灣新竹地方法院109年度訴字第359號第一審判決提起上訴
，本院於110年7月27日言詞辯論終結，判決如下：
    主      文
上訴駁回。
第二審訴訟費用由上訴人負擔。
    事實及理由
壹、程序部分
一、按本於道路交通事故有所請求而涉訟者，不問其標的金額或
    價額一律適用簡易程序，民國110年1月20日修正公布之民事
    訴訟法第427條第2項第11款固有明文。惟依同日公布之民事
    訴訟法施行法第4條之1第2款規定，於修正前已繫屬之事件
    ，曾經終局裁判者，其審理程序適用修正前之規定。故本件
    雖屬本於道路交通事故有所請求而涉訟，惟於修正前已繫屬
    ，曾經原審法院為一審之終局裁判，依前揭規定，仍應適用
    修正前之二審通常程序審理，先予敘明。
二、次按不變更訴訟標的，而補充或更正事實上或法律上之陳述
    者，非為訴之變更或追加，民事訴訟法第256條定有明文。
    被上訴人於原審主張依民法第184條第2項、第191條之2、第
    193條第1項及第195條第1項規定為請求（見原審108年度交
    附民字第272號卷〈下稱交附民卷〉第9頁），嗣於本院追加依
    民法第184條第1項前段，與同條第2項規定擇一請求，另陳
    明刑法第284條前段規定為保護他人之法律（見本院卷第52
    、120頁），核屬補充法律上之陳述，非為訴之變更或追加
    ，合先敘明。
貳、實體部分　　
一、被上訴人主張：上訴人於民國108年4月30日7時19分許，無
    駕駛執照騎乘車牌000-000機車，自新竹市延平路2段431巷
    往竹香北路方向，行經同巷48弄、同路段325巷56弄交會無
    號誌交岔路口（下稱系爭交岔路口），欲往右行駛431巷時
    ，疏未注意道路反射鏡及車前狀況，撞擊對向伊騎乘車牌00
    0-000機車（下稱系爭事故），致伊右足第五蹠骨骨折、右
    腿多處挫瘀傷並擦傷等傷害（下稱系爭傷害），受有支出醫
    療費用新臺幣（下同）3萬1,508元、醫療用品費用803元、
    機車修繕費用210元、看護費用6萬6,000元、工作損失9萬3,
    068元及非財產上損害8萬元等情。爰擇一依民法第184條第1
    項前段、第2項規定及同法第191條之2、第193條第1項、第1
    95條第1項規定，求為命上訴人給付27萬1,589元，並加計自
    起訴狀繕本送達翌日(即108年10月2日)起算法定遲延利息之
    判決（原審就上開部分為上訴人敗訴之判決，上訴人不服，
    提起上訴。未繫屬本院部分，不另贅述）。答辯聲明：上訴
    駁回。　　
二、上訴人則以：系爭事故發生時，伊已轉彎完成，被上訴人疏
    未注意車前狀況，觀看道路反射鏡，亦與有過失。被上訴人
    並無久站久走等不宜工作情事，應無工作損失；如有請假必
    要，應以每日薪資775元計算。又因被上訴人手部功能正常
    ，應可獨立自主生活，無聘請看護照顧必要。另被上訴人應
    舉證所騎乘機車前輪圈、珠碗及滾輪組之損害，其所提收據
    僅為定期保養，非因系爭事故所支出費用。被上訴人慰撫金
    請求顯屬過高等語，資為抗辯。上訴聲明：㈠原判決不利於
    上訴人部分廢棄。㈡上開廢棄部分，被上訴人在第一審之訴
    及假執行之聲請均駁回。
三、按因故意或過失，不法侵害他人之權利者，負損害賠償責任
    ；汽車、機車或其他非依軌道行駛之動力車輛，在使用中加
    損害於他人者，駕駛人應賠償因此所生之損害；不法侵害他
    人之身體或健康者，對於被害人因此增加生活上之需要時，
    應負損害賠償責任；不法侵害他人之身體、健康、名譽、自
    由、信用、隱私、貞操，或不法侵害其他人格法益而情節重
    大者，被害人雖非財產上之損害，亦得請求賠償相當之金額
    ，民法第184條第1項前段、第191條之2、第193條第1項、第
    195條第1項定有明文。查上訴人無駕駛執照，仍於上開時、
    地，騎乘普通重型機車，行經系爭交岔路口，而欲往右繼續
    行駛431巷時，本應隨時注意車前狀況並以道路反射鏡（即
    凸面之廣角鏡）確認有無來車，以作隨時停車之準備等必要
    之安全措施，而當時情形，並無不能注意之情事，仍因誤看
    道路反射鏡而疏於注意同巷48弄之來車，適有被上訴人騎乘
    普通重型機車沿同巷48弄往延平路2段行經該處，兩車因而
    發生碰撞，致被上訴人人、車倒地，並受有系爭傷害等情，
    為兩造所不爭執（見本院卷第54至55頁），上訴人因系爭事
    故，涉犯無駕駛執照駕車過失傷害罪，經原法院108年度交
    易字第524號刑事判決判處拘役20日確定（見原法院109年度
    竹司調字第54號卷〈下稱竹司調卷〉第4至7頁，下稱系爭刑案
    ），並經本院調閱系爭刑案卷宗核閱無誤。被上訴人請求上
    訴人負損害賠償責任，即屬有據。茲就被上訴人損害，分述
    如下：
　㈠醫療費用部分：被上訴人因系爭事故支出醫療費用3萬1,508
    元及醫療用品費用803元，業據其提出有國立臺灣大學醫學
    院附設醫院新竹分院（下稱臺大新竹分院）診斷證明書、醫
    療費用單據、國泰醫療財團法人新竹國泰綜合醫院109年5月
    26日函附病歷、臺大新竹分院109年5月26日函附病歷、醫療
    費用收據、電子發票證明聯、統一發票為證（見交附民卷第
    17至35頁、原審卷第71至180頁、交附民卷第37至41頁），
    且為上訴人所不爭執。
　㈡工作損失部分：被上訴人主張因系爭事故，共計4個月無法工
    作，以月薪2萬3,267元計算，共損失薪資收入9萬3,068元等
    語，業據提出臺大新竹分院診斷證明書、薪資條為證（見交
    附民卷第17、43頁）。被上訴人因右足第五蹠骨基底骨折，
    於108年5月1日及5月8日至臺大新竹分院門診，於同年月13
    日至該院住院，同年月14日接受骨折復位及固定手術，術後
    「3個半月」患肢避免負重、長距離行走、劇烈運動或「從
    事勞動性質」之工作，同年月15日出院，宜於門診持續追蹤
    治療（見交附民卷第17頁之臺大新竹分院診斷證明書）；被
    上訴人之疾患為右足第五蹠骨基底骨折，其骨折癒合前「無
    勞動能力」，癒合期至少3至4個月，因被上訴人自述其工作
    性質須久站久走，故建議手術後不宜工作期間為「3個半月
    」（見原審卷第83頁之臺大新竹分院109年5月26日函覆）。
    又被上訴人於尚慧科技股份有限公司（下稱尚慧公司）擔任
    作業員，因系爭事故受傷請假，而未受薪金額每日833元，
    亦有尚慧公司109年5月21日函文在卷可稽（見原審卷第65頁
    ），足見被上訴人於術後「3個半月」患肢避免從事「從事
    勞動性質」之工作，手術後不宜工作期間為3個半月；被上
    訴人因系爭事故受傷請假日期自108年4月30日至108年8月31
    日止，共124天，因請假未受薪，每日薪資833元，有上開尚
    慧公司函可稽（見原審卷第65頁），足見被上訴人主張：伊
    因系爭事故，4個月無法從事勞動工作，爰有薪資損失9萬3,
    068元（833元×〈30日×4月〉＝9萬3,068元），即屬有據。被上
    訴人每月薪資實付金額2萬3,267元，加計健保費、勞保費為
    2萬4,100元，有薪資條附卷可稽（見交附民卷第43頁，23,2
    67＋325＋508＝24,100），據此計算，則每日薪資為833元（24
    ,100元÷30日＝833元，元以下四捨五入），是上訴人抗辯：
    被上訴人骨折癒合前，非不得工作；其每日薪資應以775元
    計算云云，洵無可採。　　
　㈢看護費用：按親屬代為照顧被害人之起居，固係基於親情，
    但親屬看護所付出之勞力並非不能評價為金錢，雖因二者身
    分關係而免除被害人之支付義務，惟此種基於身分關係之恩
    惠，自不能加惠於加害人。故由親屬看護時雖無現實看護費
    之支付，仍應認被害人受有相當於看護費之損害，得向上訴
    人請求賠償，始符公平原則（最高法院94年度台上字第1543
    號判決要旨參照）。被上訴人主張因系爭傷害，無法負重及
    長距離行走等，需家人看護1個月，看護費應以每日2,200元
    計算1個月，計6萬6,000元（2,200元×30日＝66,000元）等情
    ，有前揭臺大新竹分院109年5月26日函在卷可稽（見原審卷
    第83至85頁）。上訴人抗辯被上訴人手部正常，無須他人看
    護云云，並不可採。　　
　㈣次按不法侵害他人之人格權，被害人受有非財產上損害，請
    求加害人賠償相當金額之慰撫金時，法院對於慰撫金之量定
    ，應斟酌實際加害情形、所造成之影響、被害人痛苦之程度
    、兩造之身分地位經濟情形及其他各種狀況，以核定相當之
    數額（最高法院47年台上字第1221號、51年台上字第223號
    判決要旨參照）。查被上訴人因系爭事故受有系爭傷害，堪
    認其精神上確受有痛苦。被上訴人護專畢業，擔任尚慧公司
    作業員，106年至108年各年度所得為0至9萬餘元，名下無不
    動產；上訴人國小畢業，目前無工作，106年至108年度無所
    得，名下有汽車、不動產等情，業據兩造陳述在卷，並有兩
    造之稅務電子閘門財產所得調件明細表可參（見竹司調卷第
    13至19頁、原審卷第15至57、195至196、245至246頁）。爰
    審酌上訴人無照駕駛、未注意車前狀況致肇系爭事故、兩造
    身分地位、被上訴人所受傷勢及精神上痛苦程度等一切情狀
    ，認被上訴人受有非財產上之損害8萬元，應屬適當。
　㈤按不法毀損他人之物者，被害人得請求賠償其物因毀損所減
    少之價額，民法第196條定有明文，而依本條規定請求賠償
    物被毀損所減少之價額，得以修復費用為估定之標準，但以
    必要者為限，如修理材料以新品換舊品，應予折舊（最高法
    院77年5月17日民事庭總會決議意旨參照）。查被上訴人主
    張因系爭事故支出車號000-000號重型機車（下稱系爭機車
    ）修繕費2,100元，經折舊後為210元，有車輛損害賠償債權
    請求權讓與同意書、行車執照、維修記錄單附卷可稽（見交
    附民卷第45至49頁）。參酌該維修記錄單記載維修項目中前
    輪圈、珠碗、滾珠組費用（零件金額1,200元、800元、100
    元、工資0元）核與車損照片狀況相符（見竹司調卷第38-1
    至41頁），上訴人抗辯被上訴人前輪圈、珠碗、滾珠組並未
    受損害云云，洵無足取。又系爭機車99年4月出廠（見交附
    民卷第47頁之機車行車執照），審酌中古機車之價值係以出
    廠年度作為折舊標準，故零件之折舊亦應以出廠日期作為標
    準，較為合理。惟依行政院所頒固定資產耐用年數表及固定
    資產折舊率表及營利事業所得稅查核準則第95條第6項規定
    ，機車之耐用年數為3年，則系爭機車之折舊應以99年4月出
    廠時起算，系爭機車零件扣除折舊後之修復費用應為210元
    （計算方式詳原判決附表所示）。
　㈥從而，被上訴人請求上訴人給付27萬1,589元本息（31,508元
    ＋803元＋93,068元＋210元＋66,000元＋80,000元＝271,589元）
    ，應屬有據。又本件已依民法第184條第1項前段為被上訴人
    勝訴判決，則被上訴人擇一依民法第184條第2項為同一請求
    部分，不另贅述，附此敘明。　　　
四、末按損害之發生或擴大，被害人與有過失者，法院得減輕賠
    償金額，或免除之，民法第217條第1項定有明文。上訴人抗
    辯被上訴人未注意反射鏡及車前狀況之與有過失，無非以系
    爭事故發生地點應係在其所提之照片上藍色小發財車輪胎旁
    （見本院卷第69頁）云云，為其論據。惟系爭事故係因上訴
    人誤看道路反射鏡而疏於注意被上訴人來車，見狀不及，致
    碰撞而生系爭事故，已如前述。且上訴人於刑案自陳：伊當
    時沿新竹市延平路2段431巷往竹香北路方向行駛，行經路口
    ，右轉看到被上訴人時已經非常近無法反應...因為伊堂哥
    出殯，趕著去殯儀館；伊要轉彎前沒有看反射鏡，右轉過去
    ，即發現被上訴人機車距伊不到1公尺，兩車撞上就倒地等
    語（見臺灣新竹地方檢察署108年度偵字第7032號卷〈下稱偵
    卷〉第5頁反面、第11頁、竹司調卷第23頁、系爭刑案卷第39
    頁、第43頁反面、原審卷第246頁）。再參警局提供事發當
    時之監視器錄影翻拍照片及光碟，經原審勘驗結果：2019/0
    4/30 07：14：59至2019/04/30 07：15：00上訴人騎乘重型
    機車由畫面北往南直行。2019/04/30 07：15：01至2019/04
    /30 07：15：03上訴人騎乘重型機車向右轉，由畫面東往西
    直行（見原審卷第209頁之勘驗筆錄）；及道路交通事故現
    場圖所示及GOOGLE街景圖所示該路口狀況（見偵卷第14頁、
    原審卷第249至251頁），堪認上訴人行經系爭交岔路口，欲
    往右轉，因誤看道路反射鏡而疏未注意被上訴人來車，發現
    被上訴人機車時已反應煞停不及，因而肇致系爭事故，被上
    訴人應無與有過失甚明。上訴人抗辯：伊行經系爭交岔路口
    有打右轉方向燈，亦有注意反射鏡，先停車確認無來車，反
    於前開事證，難以憑信。本件事證已臻明確，上訴人聲請送
    學術單位鑑定兩造過失比例，自無必要，附此敘明。 
五、綜上所述，被上訴人依民法第184條第1項前段、第191條之2
    、第193條第1項及第195條第1項規定，請求上訴人給付27萬
    1,589元，及自起訴狀繕本送達之翌日即108年10月2日（見
    交附民卷第51頁之送達證書）起，至清償日止，按年息百分
    之5計算之利息，自屬正當，應予准許。原審就上開部分為
    上訴人敗訴之判決，於法並無違誤，上訴人仍執前詞指謫原
    判決此部分不當，求予廢棄，為無理由，應駁回其上訴。　
六、本件事證已臻明確，兩造其餘之攻擊或防禦方法及所用之證
    據，經本院斟酌後，認為均不足以影響本判決之結果，爰不
    逐一論列，附此敘明。
七、據上論結，本件上訴為無理由。爰判決如主文。　　　
中　　華　　民　　國　　110 　年　　 8　　月　　10　　日
                  民事第七庭    
                       審判長法  官  李昆霖
                             法  官  譚德周
                             法  官  王育珍
正本係照原本作成。
不得上訴。
中　　華　　民　　國　　110 　年　　8 　　月　　10　　日

  　　　　　　　　　　　　　 書記官  簡曉君